臺灣高等法院臺中分院民事判決
110年度簡易字第35號
原      告  丁盎博  


被      告  莊振文  
                      送達地址：臺中巿○○區○○路000巷0弄0號
上列當事人間因被告詐欺案件（本院110年度上易字第315號），
原告提起刑事附帶民事訴訟請求損害賠償，經本院刑事庭裁定移
送前來（110年度附民字第89號），本院於民國111年3月8日言詞
辯論終結，判決如下：
    主  文
被告應給付原告新臺幣2萬8000元，及自民國110年9月8日起至清
償日止，按年息百分之5計算之利息。　　
    事實及理由
壹、程序部分：
    被告經合法通知，未於言詞辯論期日到場，核無民事訴訟法
    第386條所列各款情形，爰依原告之聲請，由其一造辯論而
    為判決。　　
貳、實體部分：
一、原告主張：被告依其成年人使用帳戶知識及工作經驗，可知
    金融帳戶為個人信用、財產之重要表徵，而國內社會層出不
    窮之犯罪集團為掩飾不法行徑，避免執法人員追究及處罰，
    經常利用他人金融帳戶掩人耳目，已可預見將自己的金融帳
    戶存摺、金融卡及密碼提供予不詳之人使用，常與詐欺等財
    產犯罪密切相關，極有可能遭詐欺正犯利用作為人頭帳戶，
    便利詐欺正犯用以向他人詐騙款項，因而幫助詐欺正犯從事
    財產犯罪，且受詐騙人匯入款項遭提領後，即產生遮斷資金
    流動軌跡而逃避國家追訴、處罰之洗錢效果，竟仍基於縱若
    取得其金融機構帳戶之人，自行或轉交他人用以實施詐欺取
    財等財產性犯罪，供財產犯罪被害人匯款帳戶以隱匿犯罪所
    得去向之用，仍不違背其本意之幫助使用其帳戶者向他人為
    財產性犯罪及一般洗錢之不確定故意，於民國109年4月25日
    前某日，將其所申辦中華郵政帳號000-00000000000000號帳
    戶（下稱郵局帳戶）之存摺、金融卡及密碼，交付某不詳詐
    欺正犯使用。嗣該不詳詐欺正犯取得上開帳戶後，即於附表
    所示時間，以附表所示詐欺方式，向伊施以詐術，致伊陷於
    錯誤後，於附表所示時間，匯款新臺幣（下同）2萬8000元
    至被告提供之郵局帳戶。伊因被告與詐欺集團成員上開詐騙
    行為，致受有2萬8000元損害，爰依民法第184條第1項前段
    規定請求賠償，並聲明：被告應給付原告2萬8000元，及自
    起訴狀繕本送達翌日起至清償日止，按年息百分之5計算之
    利息。
二、被告未於言詞辯論期日到場，惟於本院準備期日則以：伊係
    遺失帳戶，伊亦係受害者，並無證據證明伊有罪，且伊有失
    能及精神疾病，已經兩年沒有工作等語，資為抗辯。並聲明
    ：原告之訴駁回。
三、得心證之理由：
㈠、原告主張其於如附表所示時間，遭詐欺集團成員施以附表所
    示詐術而陷於錯誤，匯款2萬8000元至被告之郵局帳戶，受
    有2萬8000元損失之事實，業據其提出花蓮縣警察局○○分局○
    ○分駐所受理刑事案件報案三聯單、臺灣臺中地方檢察署（
    下稱臺中地檢署）檢察官109年度偵字第23748號起訴書及臺
    灣臺中地方法院（下稱臺中地院）109年度易字第2639號刑
    事判決為證（見附民卷第7至33頁）。而被告因提供上開郵
    局帳戶及其所有合作金庫商業銀行帳號0000000000000000號
    （下稱合庫帳戶）供詐欺集團成員詐騙原告及其他被害人，
    經臺中地院109年度易字第2639號刑事判決認被告犯幫助詐
    欺取財罪，處有期徒刑3月，嗣經本院刑事庭以110年度上易
    字315號判決撤銷改判被告犯幫助洗錢罪，處有期徒刑3月，
    併科罰金1萬元等情，有上開刑事判決在卷可稽（見附民卷
    第15至29頁、本院卷第5至16頁），並經本院依職權調取上
    開刑事案件卷宗核閱無訛。被告雖否認有侵權行為之事實，
    並於刑事案件中辯稱伊因有躁鬱症、恐慌症等，怕記不起密
    碼，才將密碼寫在上面，之後存摺、金融卡及密碼單遺失在
    公車上，伊未幫助詐欺集團成員為詐欺犯行云云，惟查，依
    據上開刑事判決可知，除被告之郵局帳戶供詐欺集團詐騙原
    告外，被告所有之合庫帳戶亦經詐欺集團成員於109年4月28
    日用以詐騙訴外人甲○○之用。而參以原告匯款前，被告之郵
    局帳戶於109年4月17日辦理掛失補付及發VS卡，帳戶內餘額
    為68元，直至原告109年4月25日匯款當日先經跨行轉出5元
    ，餘額63元；另被告合庫帳戶於109年4月28日前餘額為66元
    ，於109年4月28日甲○○跨行轉入當日，先經跨行轉出5元，
    餘額為61元乙情，有該2帳戶交易明細可稽（一審刑事卷第5
    7頁、二審刑事卷第93頁），而該帳戶前揭餘額及款項存提
    情況，與實務上詐欺正犯測試人頭帳戶堪用之手法雷同；被
    告復於偵查中自陳其郵局帳戶並非其經常使用之帳戶，遺失
    當時並無使用該帳戶之需求，帳戶內應該沒有錢等語（臺中
    地檢署109年度偵字第23748號卷【下稱偵查卷】第173至174
    頁，一審刑事卷第47至48頁），既然如此，實無將該郵局帳
    戶之存摺及金融卡帶出辦理網路銀行使用，更無需將合庫帳
    戶之存摺及金融卡一併帶出之必要。又被告先於偵查時辯稱
    去郵局辦網路銀行是為玩網路線上遊戲使用等語（偵查卷第
    173頁），嗣於原審改辯稱是要匯薪資才去辦理等語（一審
    刑事卷第47頁），其所辯辦理網路銀行之緣由前後不一；且
    其陳稱無使用該郵局帳戶之需求，卻於該郵局帳戶遭詐欺正
    犯使用前數日，辦理掛失補付發卡及網路銀行之立即必要性
    即有可疑；縱如其所辯網路銀行之辦理係為方便線上遊戲及
    轉匯薪資使用，卻又於甫前往郵局辦理相關手續返家途中，
    將相關存摺、金融卡遺留於公車上時，未採取任何掛失或報
    警等處理作為，均顯與常情不符，難以採信。因此，被告前
    揭所辯，均無足採。基上，原告主張被告提供郵局帳戶資料
    供詐欺集團為詐騙行為之事實，堪認為真實。
㈡、按因故意或過失，不法侵害他人之權利者，負損害賠償責任
    ，民法第184條第1項前段定有明文。而數人共同不法侵害他
    人之權利者，對於被害人所受損害之所以應負連帶賠償，係
    因數人之行為共同構成違法行為之原因或條件，因而發生同
    一損害，具有行為關連共同性之故，是以，加害人於共同侵
    害權利之目的範圍內，各自分擔實行行為之一部，而互相利
    用他人之行為，以達其目的者，仍不失為共同侵權行為人，
    而應對於全部所發生之結果，連帶負損害賠償責任。經查，
    為詐欺集團實施詐騙之人、提款取得詐騙所得之人，均為組
    成詐欺集團不可或缺之人，彼此分工，方能達成詐欺取財之
    目的。被告提供其郵局帳戶資料供詐欺集團詐騙所得入帳之
    用，縱未全程參與詐騙原告之過程，然其與詐欺集團其餘成
    員彼此利用他人之行為，以達其目的，仍應為共同侵權行為
    人，被告自應與其他詐欺集團成員，就原告所受損害，負連
    帶賠償責任。故原告請求被告賠償其損害2萬8000元，自屬
    有據。
四、綜上所述，原告依民法第184條第1項前段規定，請求被告給
    付2萬8000元，及自刑事附帶民事訴訟起訴狀繕本送達被告
    翌日即110年9月8日起（見附民卷第45頁）至清償日止按年
    息百分之5計算之利息，為有理由，應予准許。此外，本件
    為刑事附帶民事訴訟之案件，並無繳納裁判費，且移送至民
    事庭後，亦未支付任何訴訟費用，故不為訴訟費用負擔之諭
    知。
五、本件為判決基礎之事證已臻明確，兩造其餘主張及舉證，經
    本院審酌後，核與判決結果不生影響，爰不一一論列，併予
    敘明。
六、據上論結，本件原告之訴為有理由，爰判決如主文。
中　　華　　民　　國　　111 　年　　3 　　月　　22　　日
              民事第五庭    審判長法　官  游文科
                                  法　官  楊珮瑛
                                  法　官  李慧瑜
正本係照原本作成。
不得上訴。
                                  書記官  陳秀鳳
　　　　　　　　　　　　　　　　　
中　　華　　民　　國　　111 　年　　3 　　月　　22　　日
　　
附表：
被害人 被害之時間、地點及經過 丁盎博 詐欺正犯於網路刊登求職資訊，丁盎博於瀏覽網頁後透過LINE與綽號「紹凱Kai」、「鱗哥」等人聯繫，「紹凱Kai」、「鱗哥」等人即佯以註冊「新時代金融」網頁並存入款項後，可賣出P點獲利等語，丁盎博因而陷於錯誤，於109年4月25日下午7時55分許，匯款新臺幣2萬8000元至莊振文郵局帳戶內。